臺灣高雄地方法院民事判決　九十一年訴字第二二七五號
　　原　　　告　彰化商業銀行股份有限公司
　　法定代理人　甲○○
　　訴訟代理人　戊○○
　　被　　　告　林佳頤原名林.
　　　　　　　　丙○○
　　訴訟代理人　丁○○
　　　　　　　　乙○○
右當事人間請求清償借款事件，本院判決如左：
    主      文
被告應連帶給付原告新臺幣肆佰柒拾貳萬零拾陸元，及自民國九十一年五月八日起
至清償日止，按年息百分之八點二二計算之利息，並自民國九十一年五月八日起至清
償日止，逾期在六個月以內者，按上開利率百分之十，逾期超過六個月者，按上開利
率百分之二十計算違約金。
訴訟費用由被告連帶負擔。
    事實及理由
一、按訴狀送達後，原告不得將訴變更或追加他訴，但擴張或減縮應受判決事項之聲
    明者，不在此限，民事訴訟法第二百五十五條第一項第三款定有明文。本件原告
    於起訴狀請求判決被告應連帶給付原告四百七十二萬零三十六元，及自九十一年
    五月八日起至清償日止，按年息百分之九點三五計算之利息，並自九十年五月八
    日起至清償日止，逾期在六個月以內者，按上開利率百分之十，逾期超過六個月
    以上者，按上開利率百分之二十計算違約金。嗣於起訴狀繕本送達後，於本院言
    詞辯論期日，就上開利息之利率及違約金部分減縮為如主文第一項所示。其減縮
    利息、違約金部分，係屬減縮應受判決事項之聲明，參諸前揭規定，應予准許，
    合先敘明。
二、原告起訴主張：被告林佳頤（原名林秀珍）於民國（下同）八十六年六月二十七
    日，邀被告丙○○為連帶保證人，向原告借款新臺幣（下同）七百萬元，約定到
    期日為一百零六年六月二十七日，利息按原告基本放款利率（遲延當時為年息百
    分之七點五四五）加年息百分之零點六七五，即年息百分之八點二二計算，且自
    借款日起，以每月為一期，分二百四十期按月平均攤還本息，如未按期繳息時，
    視為借款全部到期，除仍按上開利率計息外，自逾期之日起六個月以內者，按上
    開利率百分之十，逾期超過六個月部份，按上開約定利率百分之二十計付違約金
    。另約定有關清償債務抵充之順序，即借款人對原告負擔數宗債務時，如清償人
    所提出之給付不足清償全部債務者，得由原告指定先抵充費用及違約金、次充利
    息及遲延利息、再充本金。詎被告林佳頤於借款後，自八十九年一月二十七日起
    ，即未繳納利息，依約借款債務視為全部到期。嗣經原告聲請臺灣高雄地方法院
    民事執行處以九十年度執字第二０七四六號拍賣抵押物強制執行事件，拍賣所得
    價金共計三百六十二萬八千元，扣除應優先分配之執行費用為六萬六千五百九十
    六元，並經法院先予抵充，算至九十一年五月七日止之利息一百四十一萬二千六
    百二十九元及違約金二十四萬零七百五十八元部分，是原告分配受償三百五十六
    萬一千四百零四元，並經原告指定順序就上開該分配金額應先抵充費用六萬六千
    五百九十六元、違約金二十四萬零七百五十八元，次充利息一百四十一萬二千六
    百二十九元，再充本金一百九十萬零八千零一十七元，故原告之受償不足額應僅
    為本金四百七十二萬零三十六元，被告尚有如主文第一項所示之本金、利息及違
    約金未清償，被告林佳頤、丙○○分別係本件借款之債務人及連帶保證人，為此
    依消費借貸及連帶保證之法律關係，訴請如主文第一項所示。
三、被告林佳頤部分：對於原告所主張之事實不爭執，當時被告丙○○同意擔任伊之
    借款保證人，並偕同至原告銀行辦理借款事宜，當場繕寫系爭借據，借據上借款
    本金金額七百萬元文字是伊書寫，借款期限則係原告銀行承辦人員當場所寫，而
    且原告銀行人員亦有告知伊與被告丙○○貸款及借款期間，伊並未要求被告丙○
    ○僅擔任保證人一年等語。並聲明：原告之訴駁回。
四、被告丙○○則以：當初伊係透過朋友介紹合夥做生意而認識被告林佳頤，伊才同
    意擔任被告林佳頤之借款連帶保證人，對保時被告林佳頤告知伊保證期間為一年
    ，書立系爭借款契約時借據上僅有寫借款金額，其餘部分均為空白，原告銀行亦
    未告知保證期間為二十年，而被告林佳頤一年後並未通知伊更換契約繼續擔任保
    證人，即表示被告林佳頤已更換系爭借款連帶保證人，是以其並非系爭借款之連
    帶保證人等語，資為抗辯。並聲明：原告之訴駁回。
五、原告主張之上揭事實部分，被告丙○○固不否認於上揭時、地曾為被告林佳頤之
    借款連帶保證人而與原告成立連帶保證契約，惟辯稱：做保時被告林佳頤告知其
    保證期間為一年，書立系爭借款契約時借據上僅有寫借款金額，其餘部分均為空
    白，原告亦未告知其保證期間云云，並執前揭情詞置辯，經查：
  (一)按當事人互相表示意思一致者，無論其為明示或默示，契約即為成立，民法第一
    百五十三條第一項定有明文。又按稱保證者，謂當事人約定，一方於他方之債務
    人不履行債務時，由其代負履行責任之契約，民法第七百三十九條定有明文。是
    以連帶保證契約之成立僅有契約雙方當事人意思表示一致即可，無須有何種方式
    ，其為不要式契約，雖社會習慣上多書立有連帶保證書，但法律並不以此為必要
    。
  (二)本件被告丙○○八十六年六月十三日與原告簽定之連帶保證契約書，其中連帶保
    證人欄之被告丙○○部分係被告丙○○自己簽名蓋章，為被告丙○○所不爭執，
    揆諸上揭說明，本件系爭借款之連帶保證契約當事人僅為原告與被告丙○○，並
    非被告林佳頤，原告依該連帶保證契約主張被告丙○○為被告林佳頤之連帶保證
    人，自屬有據。
  (三)被告丙○○雖抗辯連帶保證書上之連帶保證期間於對保時沒有填寫云云，然原告
    陳稱：原告銀行辦理借款作業程序書立契約時當場均告知借款人、連帶保證人其
    借款金額及保證期間，被告丙○○並未表示意見等語之情節。核與被告林佳頤之
    陳述：當時被告丙○○同意擔任借款保證人，並偕同其至原告銀行辦理借款事宜
    ，原告銀行人員亦有告知其與被告丙○○貸款及保證期間等語（九十一年十一月
    十九日本院言詞辯論筆錄、九十一年八月二十六日準備程序筆錄參照）相符。此
    外，被告丙○○亦不否認系爭借據上之簽名為其所為，並自承經友人介紹與被告
    林佳頤合夥做生意，是以其應有相當社會經驗及識別能力，既是銀行職員拿授信
    約定書及連帶保證書與被告丙○○對保，被告丙○○對其所簽署文件之內容應能
    有所了解。衡諸常情，兩造如未就保證範圍及期間有所合意，而原告僅持空白借
    據且未告知其連帶保證期間，殊無於該連帶保證書上簽名蓋章之理，況且縱使系
    爭連帶保證契約未約定期間亦僅屬連帶保證未定期間，連帶保證契約仍屬成立且
    生效力，是以被告丙○○上揭辯詞，委無足採。
  (四)另被告丙○○復辯稱：做保時被告林佳頤告知其保證期間為一年，且其擔任被告
    林佳頤之借款連帶保證人均為一年換約一次，而被告林佳頤一年後並未通知其更
    換契約繼續擔任保證人，即表示被告林佳頤已更換系爭借款連帶保證人，其並非
    系爭借款之連帶保證人云云，然查本件系爭借款之連帶保證契約當事人僅為原告
    與被告丙○○，並非被告林佳頤，已如前述，縱被告林佳頤有為上揭陳述，亦屬
    其與被告丙○○之內部關係，並無拘束原告之效力，被告丙○○上揭辯詞，亦顯
    不足採信。
  (五)綜上所述，原告主張前揭事實，業經其所提出之借據、授信約定書、彰化銀行放
    款查詢單、彰化銀行基本放款利率異動表、本院民事執行處強制執行金額計算書
    分配表各一份等件為證，核屬相符，且為被告林佳頤所不否認，應堪信原告之主
    張為真實。
六、按稱消費借貸者，謂當事人約定，一方移轉金錢或其他代替物之所有權於他方，
    而他方以種類、品質、數量相同之物返還之契約；借用人應於約定期限內，返還
    與借用物種類、品質、數量相同之物；遲延之債務，以支付金錢為標的者，債權
    人得請求依法定利率計算之遲延利息。但約定利率較高者，仍從其約定利率；當
    事人得約定債務人不履行債務時，應支付違約金，民法第四百七十四條（修正前
    ）、第四百七十八條前段、第二百三十三條第一項、第二百五十條第一項分別定
    有明文。又稱保證者，謂當事人約定，一方於他方之債務人不履行債務時，由其
    代負履行責任之契約。保證債務，除契約另有訂定外，包含主債務之利息、違約
    金、損害賠償及其他從屬於主債務之負擔，民法第七百三十九條、第七百四十條
    亦分別定有明文。又保證債務之所謂連帶，係指保證人與主債務人負同一債務，
    對於債權人各負全部給付之責任而言（最高法院四十五年臺上字第一四二六號判
    例參照）。被告林佳頤、丙○○既分別為本件借款之債務人及連帶保證人，自應
    就本件債務負連帶清償責任。被告林佳頤尚有如主文第一項所示之本金、利息及
    違約金未清償之事實，已如前述。從而，原告依消費借貸及連帶保證之法律關係
    ，請求被告應連帶給付原告如主文第一項所示之本金、利息及違約金，為有理由
    ，應予准許。
七、據上論結，本件原告之訴為有理由，依民事訴訟法第八十五條第二項，判決如主
    文。
中　　　華　　　民　　　國　　九十一　　年　　 十一 　　月　　二十六　　日
                              臺灣高雄地方法院民事第六庭
~B審判長法官　朱玲瑤
~B法　　　官　吳宏榮
~B法　　　官　唐中興
右為正本係照原本作成。
如對本判決上訴，須於判決送達後廿日內向本院提出上訴狀。
中　　　華　　　民　　　國　　九十一　　年　　 十一 　　月　　二十六　　日
~B法院書記官　張義龍
